# 实缴制下分期出资相关少数股东权益的计算

提问人：xbj548 时间：2023-01-01 20:00:
背景： 1 、B公司是A公司的子公司，B公司实收资本认缴 100 万元（A公司出资 60 万元，C公司出资 40 万元）；
2 、 2021 年 3 月，第一次出资，A公司实际出资 30 万元，C公司实际出资 20 万元，按实缴出资比例计算A公司享有对B公司持股比例（30/50=60%），C公司享有对B公司持股比例（20/50=40%); 为简化计，假设B公司账面实收资本为 50 万元，不存在其他权益项目。
2021 年A公司合并抵销分录：
借：实收资本 50
贷：长期股权投资 30
少数股东权益 20
3 、 2022 年 5 月，A公司实际出资 40 万元，C公司未出资。 此时按实缴出资计算出A公司持股比例（70/90=77.77%），C公司享有对B公司持股比例（20/90=22.23%) 。 2022 年1-5月B公司实现净利润 20 万元，6-12月实现净利润 50 万元，为简化计，不存在其他权益项目。
疑问： 1 、 2022 年 5 月，A公司出资 40 万元, 股权比例增加，按购买少数股东股权处理吗？差额调整资本公积，即40-（50+20）*22.23%=24.45万元？
2 、 2022 年底, 合并抵销分录是否可按下面的分录做呢？
借：实收资本 50
贷：长期股权投资 30
少数股东权益 20
确认1-5月 借：少数股东损益 20*40%=
贷：少数股东权益 20*40%=
5 月出资时点 借：实收资本 20
少数股东权益 （50+40+20 ）*22.23%=24.
贷：长期股权投资 40
资本公积 4.
确认 6-12月 借：少数股东损益 50*22.23%=11.
贷：少数股东权益 11.
请高手指点，万分感激！

回答人：chenyiwei
这个问题首先要明确在实缴比例和认缴比例不一致的情况下如何计算股东权益和损益份额。一般处理原则：
1 、由股东资本性投入形成的权益项目（实收资本或股本、资本公积——股本溢价）按实缴出资比例享有；
2 、由经营积累形成的权益项目（其他综合收益、留存收益等），可由各方股东约定分享方式。如有明确约定的，则按约定执行；，没有约定或约定不明确的，默认按实缴出资比例享有，或者也可能基于谨慎原则，对累计盈利按较低比例享有，对累计亏损按较高比例分担。
如果按实缴出资比例分享权益和损益的，则每次实缴出资比例变动，在合并报表层面都可能产生一次收购少数股权或者处置子公司股权的权益性交易。